臺灣嘉義地方法院民事裁定　100年度抗字第43號
抗　告　人　戴瑞河
相　對　人　葉永全
上列當事人間聲請拍賣抵押物事件，抗告人對於民國100年11月1
7日本院嘉義簡易庭100年度司拍字164號民事裁定提起抗告，本
院裁定如下：
    主  文
抗告駁回。
抗告費用新台幣壹仟元由抗告人負擔。
    理  由
壹、抗告意旨略以：
一、如附表所示之不動產所設定抵押權，係於抗告人之配偶死亡
    後，經代書告知後，抗告人始知係抗告人之配偶自抗告人以
    配偶名義開設並存放地契之保險箱偷走地契、印鑑等物品而
    設定前開抵押權。但抗告人不曾向相對人或代書借錢，亦不
    曾與其等商談或接洽借錢事宜。
二、代書雖曾持空白文書並以遮掩方式讓抗告人簽名，但與抗告
    人之配偶共同聲明並非借錢，代書亦稱會撕破前開文書給抗
    告人看，而於抗告人配偶死亡後，代書亦稱已交給抗告人配
    偶撕破。
三、相對人為何俟抗告人配偶死亡後，始來電及來信催繳借款與
    利息，並稱欲拍賣抵押品，豈非有違常理。爰提起抗告，請
    求廢棄原裁定云云。
貳、按聲請拍賣抵押物，原屬非訟事件，法院所為准許與否之裁
    定，無確定實體法上法律關係存否之性質，於債權及抵押權
    之存否，並無既判力。法院僅就其提出證明有抵押權存在之
    證據為形式上之審查，故祇須其抵押權已經依法登記，且債
    權已屆清償期而未受清償，法院即應為准許拍賣之裁定。而
    對於此項法律關係有爭執之人，為保護其權利，得提起訴訟
    ，以謀解決，不得僅依抗告程序聲明其爭執，並據為廢棄准
    許拍賣抵押物裁定之理由（最高法院94年度台抗字第270號
    判決要旨、84年度台上字第1243號判決要旨、民國51年10月
    8 日民刑庭總會決議(三)參照）。至於為拍賣程序基礎之私法
    上權利有瑕疵時，應由爭執其權利之人提起訴訟，以資救濟
    ，抵押權人並無於聲請拍賣抵押物事件中，舉證證明其權利
    存在之義務（最高法院89年度台抗字第181號判決要旨參照
    ）。另按抗告及再抗告，除本法另有規定外，準用民事訴訟
    法關於抗告程序之規定，非訟事件法第46條著有規定。而抗
    告法院認抗告為無理由者，應為駁回之裁定，此觀民事訴訟
    法第495條之1第1項、第449條第1項之規定自明。查：
一、相對人於原法院主張抗告人於98年8月13日，向相對人借款
    新臺幣（下同）6,000,000元，約定清償期為99年2月12日，
    並以其所有如附表所示之不動產為擔保設定6,000,000元之
    抵押權，復經登記在案。詎前開清償期屆至，抗告人未依約
    還款，尚欠6,000,000元及違約金未清償等事實，業據相對
    人提出抵押權設定契約書、他項權利證明書、本票等影本及
    土地登記第一類謄本等為證。則依相對人提出之上開證據為
    形式上之審查，系爭抵押權已經依法登記，且前開債權已屆
    清償期而未受清償，均堪認定；是原法院據此准許相對人拍
    賣抵押物之聲請，即無不合。
二、抗告意旨雖以前詞指摘原裁定不當，然均核屬對於實體權利
    存否之爭執，依前開說明並非本件程序所得審究，故抗告人
    自應另就其爭執之前開事項，與相對人進行協商或循其他訴
    訟方式以資救濟。是抗告人提起本件抗告，為無理由，應予
    駁回。
參、末按非訟事件依法應由關係人負擔費用者，法院裁定命關係
    人負擔時，應一併確定其數額，非訟事件法第24條第1項定
    有明文。查本件抗告程序費用額為1,000元，有本院自行收
    納款項統一收據在卷可證，爰依法確定本件抗告程序費用額
    為1,000元，由抗告人負擔。
肆、據上論結，本件抗告為無理由，依非訟事件法第46條、第21
    條第2項、第24條第1項，民事訴訟法第495條之1第1項、第4
    49條第1項、第78條，裁定如主文。
中    華    民    國   100    年    12    月    27    日
                  民事第一庭    審判長法  官  林芮伶
                                      法  官  林望民
                                      法  官  陳和
正本係照原本作成。
如不服本裁定，僅得於收受本裁定正本送達後10日內，以適用法
規顯有錯誤為理由，向本院提出再抗告狀，（須附繕本1 份及繳
納再抗告裁判費新台幣1,000元）。
中    華    民    國   100    年    12    月    27    日
                                      書記官  劉怡欣
附表：
編號  土地坐落            地目   面積         權利範圍
1、 嘉義市○○段○○段    建     171平方公尺   3分之1
    第49地號